---
title: "Tablas y gráficos en RStudio"
author: "Anderson N. Soriano-Moreno"
date: "2020/08/09"
output: 
  html_document:
    toc: TRUE
    number_sections: TRUE
    toc_float: TRUE
    code_folding:
    df_print: 
    highlight: tango
editor_options: 
  chunk_output_type: console
---

```{r setup, include=FALSE}
knitr::opts_chunk$set(echo = TRUE,
                      warning=FALSE,
                      message = FALSE,
                      fig.align = "center")
library(tableone)
library(psych)
library(sjPlot)
```

# Importando base de datos  

## En CSV

1. Utilizamos el comando **"read.csv()**" 
2. Entre dos paréntesis y dos comillas ponemos la dirección de base de datos en formato *csv*.
3. Cargamos la base de datos con el nombres "datos" que lo ponemos a la izquierda después de una flecha **"<-"**. 

Mira el ejemplo.

```{r, echo=F}
datos <- read.csv("~/R/Projects/LeaRning/Normalidad/data/base_datos.csv")
```

```{r, eval=F}
datos <- read.csv("~Documentos/Proyecto/base_datos.csv")
```

## En Excel

1. Instalamos el paquete **"readxl"** con el comando **install.packages("readxl")**
2. Cargamos el paquetes **"readxl"** con el comando **library(readxl)**
3. Utilizamos el comando **"read_xlsx()"**. Entre dos paréntesis y dos comillas ponemos la dirección de base de datos en formato *xlsx*.
5. Cargamos la base de datos con el nombres "datos" que lo ponemos a la izquierda después de una flecha **"<-"**. 

Mira el ejemplo.

```{r echo=TRUE, eval=F}
install.packages("readxl")
library(readxl)
datos <- read_xlsx("~Documentos/Proyecto/base_datos.xlsx")
```

# Explorando base

## Visualizandola

Usamos el comando **head()**

```{r}
head(datos)
```

## Viendo clases de variables

Usamos el comando **str()**

```{r}
str(datos)
```

## Explorando variable

1. Para seleccionar una variable en R primero escribimos el nombre de la base de datos, en este caso *"datos"*. A continuación escribimos el símbolo **"$"**. 
2. Si en este punto hacemos click en la tacla **Tab** en el taclado, aparecera un menu desplegable con el nombre de las variables que hay dentro de esa base de datos. Podemos seleccionar la variable que deseamos en ese menú, o también escribirla.

### Categóricas

Como mencionamos en clase, las variables categóricas se describen usualmente con frecuencias. Para hacer esto utilizaremos el comando **"table()"** que tabula las frecuencias absolutas de la variable.

```{r}
table(datos$genero)
```
También podemos utilizar adicionalmente el comando **prop.table()** sobre ele anterior para calcular las frecuencias relativas.

```{r}
prop.table(table(datos$genero))
```

### Numéricas

Para explorar la variable de forma general podemos utilizar el comando **"summary()"** que nos brindará varios parámetros descriptivos.

```{r}
summary(datos$edad)
```

De la misma forma, se puede calcular la **media, mediana, desviacion estandar y rangos intercuartílico**.

#### Media
```{r}
mean(datos$edad)
```
#### Mediana
```{r}
median(datos$edad)
```
#### Desviación standar
```{r}
sd(datos$edad)
```
#### Rangos intercuartílicos
```{r}
quantile(datos$edad)
```

Ahora si queremos calcular además la kurtosis y la skewness utilizaremos el comando "describe()" de la librería **"psych"**. Para esto,  instalamos el paquete y seguido lo abrimos. Finalmente dentro del comando **"describe()"** ponemos la variable que deseemos evaluar.

```{r, eval=F}
install.packages("psych")
library(psych)
```

Mira el ejemplo

```{r}
describe(datos$edad)
describe(datos$pab)
describe(datos$pct_grasa)
describe(datos$imc)
```

# Creando tablas

Utilizaremos el comando **CreateTableOne()** del paquete **tableone**

```{r, eval=F}
install.packages("tableone")
library(tableone)
```

## Tabla 1
```{r}
tab1 <- CreateTableOne(data = datos)
```
```{r}
tab1 <- print(tab1)
```
```{r, eval=F}
write.csv(tab1, "tablas/tabla1.csv")
```

## Tabla 2
```{r}
tab2 <- CreateTableOne(data = datos, strata = "genero")
```
```{r}
tab2 <- print(tab2)
```
```{r, eval=F}
write.csv(tab2, "tablas/tabla2.csv")
```

## Tabla 3

Utilizaremos el comando **tab_model()** del paquete **sjplot()**

Instalamos
```{r, eval=F}
install.packages("tableone")
library(tableone)
```

Creamos la tabla

```{r}
modelo <- lm(data = datos, formula = pct_grasa ~ pab)
```
```{r}
tab_model(modelo)
```
```{r, eval=F}
tab_model(modelo, file="tablas/tabla3.xlsx")
```

```{r}
modelo <- lm(data = datos, formula = pct_grasa ~ pab + genero)
```
```{r}
tab_model(modelo)
```

